【裁判字號】    94,訴,2424
【裁判日期】    950316
【裁判案由】    損害賠償
【裁判全文】
臺灣高雄地方法院民事判決              94年度訴字第2424號
原      告  丙○○
被      告  乙○○
訴訟代理人  甲○○
            許芳瑞律師
當事人間刑事附帶民事訴訟請求損害賠償事件，經刑事庭移送前
來，本院於民國95年3 月2 日言詞辯論終結，判決如下：
    主  文
被告應給付原告新台幣伍萬元，及自民國九十四年七月三十日起
至清償日止，按年息百分之五計算之利息。
原告其餘之訴駁回。
訴訟費用由被告負擔百分之三，餘由原告負擔。
本判決第一項得假執行。
    事實及理由
一、按訴狀送達後，原告不得將原訴變更或追加他訴，但擴張或
    減縮應受判決事項之聲明者，不在此限，民事訴訟法第255
    條第1 項第3 款定有明文。原告起訴請求被告應給付其新台
    幣（下同）280 萬元，及自民國94年7 月28日起至清償日止
    之利息，起訴狀繕本送達後，減縮請求被告應給付其160 萬
    元，及自94年7 月30日起至清償日止之利息，依上開規定，
    原告減縮應受判決事項之聲明，應屬合法。
二、原告主張：兩造為高雄市○○區○○街「自由清境大樓」之
    住戶，被告於93年8 月15日在該大樓門口外因違規停車而遷
    怒伊，竟以「臭你媽的Ｂ、賤女人、爛女人、下三爛」等不
    堪字眼辱罵伊，並以「你給我小心一點」之言詞恐嚇伊，致
    伊名譽及自由受損，並因此罹患憂鬱症，爰依侵權行為之法
    律關係，請求被告賠償其精神慰撫金等語。並聲明：被告應
    給付伊160 萬元，及自94年7 月30日起至清償日止，按年息
    5% 計 算之利息。
三、被告則以：原告於上開時、地先以「你這個爛人，你生的小
    孩和你一樣爛，什麼樣的父母生什麼樣的小孩，生得小孩沒
    家教。」等言詞辱罵伊，伊始以「賤女人、臭女人、下三濫
    」回罵原告，伊並未恐嚇原告。另原告罹患憂鬱症與伊之上
    開行為無涉，原告請求違約金過高等語，資為抗辯。並聲明
    ：原告之訴駁回。
四、兩造不爭執及爭執之事項如下：
  (一)、不爭執事項：
    1.被告於93年8 月15日在「自由清靜大樓」門口外，以「賤
      女人、臭女人、下三濫」等言詞辱罵原告。
    2.原告小學畢業，目前無業、無收入；被告高職畢業，經營
      建材買賣業務，月入約2 萬元。
  (二)、爭執之事項：
    1.被告之行為是否成立侵權行為？
    2.原告可請求賠償之金額為何？
五、被告之行為是否成立侵權行為？
  (一)、原告主張被告於93年8 月15日在「自由清靜大樓」門口外
      ，以「賤女人、臭女人、下三濫」等言詞對其辱罵一節，
      為被告所不爭執，堪信為真實。原告另主張被告同時以「
      臭你媽的Ｂ」、「你給我小心一點」之言詞加以辱罵、恐
      嚇之情，則為被告所否認。查證人即當時擔任「自由清境
      大樓」管理員之趙伯苓於本院94年度簡上字第739 號妨害
      名譽等刑事案件中證稱：「我聽到他們吵架很大聲，我就
      出來勸架。莊先生（即被告）有罵陳小姐（即原告）臭你
      媽的Ｂ、賤女人、爛女人」等語（見該卷第90頁）。另於
      上開刑事案件實施交互詰問時，證人趙伯苓亦證稱：「（
      檢察官問：檢察官當時問你乙○○有無恐嚇，你回稱莊有
      說『你給我小心一點』？）答：我當時確實有這樣說，我
      說的是我看到的」、「（檢察官問：現在據你印象被告到
      底有沒有講『你給我小心一點』？）答：被告有說『你給
      我小心』這句話，他是不是氣頭上我不清楚」、「（辯護
      人問：是否確定被告真的有說『你給我小心一點』這句話
      ？）答：是在我勸架的當中被告說了這麼一句話‧‧‧是
      為停車的事‧‧‧為了停車，告訴人（即原告）將他（指
      被告）拍照的事情，被告在氣頭上講這句話」等語（見該
      卷第90頁至第92頁），業經調取上開刑事案件卷宗核閱無
      誤。而證人趙伯苓為「自由清境大樓」管理員，與兩造均
      無特別之利害關係，所言應堪採信。是依趙伯苓之證述，
      被告確實於上開時、地以「臭你媽的Ｂ、賤女人、爛女人
      、下三爛」等字眼辱罵原告，並以「你給我小心一點」一
      語恐嚇原告。至被告抗辯係原告先辱罵其，其才回罵原告
      云云，則為原告所否認，被告復未能舉證以實其說，所言
      不足採取。況果若原告亦有辱罵原告，亦屬另一侵權行為
      ，而與本件無涉，準此，原告此部分之主張，堪予採取。
  (二)、按因故意或過失，不法侵害他人之權利者，負損害賠償責
      任，民法第184 條第1 項前段定有明文。又按名譽有無受
      損害，應以社會上對個人評價是否貶損作為判斷之依據，
      苟其行為足以使他人在社會上之評價受到貶損，不論其為
      故意或過失，均可構成侵權行為，其行為不以廣佈於社會
      為必要，僅使第三人知悉其事，亦足當之（最高法院90年
      台上字第646 號判例參照）。被告以「臭你媽的Ｂ、賤女
      人、爛女人、下三爛」之不雅言詞辱罵原告，客觀上足以
      使原告在社會上之評價受到貶損；另被告以「你給我小心
      一點」之言詞恐嚇原告，造成原告心理上之恐懼感，對原
      告之日常生活安全肇生危害，使原告精神方面之活動受到
      牽制，侵害原告之自由，是被告侵害原告之名譽及自由，
      應可認定。故原告主張被告有侵害其名譽及自由致其受有
      損害，應可採取，準此，原告依上開規定，請求損害賠償
      ，洵屬有據。
六、原告可請求賠償之金額為何？
  (一)、按不法侵害他人之身體、健康、名譽、自由，被害人雖非
      財產上之損害，亦得請求賠償相當之金額，民法第195 條
      第1 項定有明文。原告主張被告以「臭你媽的Ｂ、賤女人
      、爛女人、下三爛」之不雅言詞對其辱罵，又以「你給我
      小心一點」之言詞對其恐嚇，既經認定如前，其精神上應
      感痛苦，故其請求被告賠償慰撫金，自屬有據。
  (二)、原告另主張被告之上開行為致其罹患憂鬱症，並提出診斷
      證明書為證（見本院訴字卷第70頁），被告則抗辯原告之
      憂鬱症與其行為無涉等語。經本院函詢國軍高雄總醫院覆
      稱：「(一)個案（即原告）於93年9 月7 日開始於本院精神
      科治療，並於93年9 月16日、93年1 月16日、94年1 月27
      日、94年3 月3 日、94年3 月31日、94年4 月12日、94年
      11月3 日共就醫7 次。(二)無法判斷個案症狀何時即存在，
      但病情變化有生物的、心理的、社會的因素等原因，有可
      能受重大心理、社會壓力而惡化之。」等語，有該院94年
      12月5 日醫慈字第0940005149號函在卷可佐（見本院訴字
      卷第112 頁）。是依上函所載，原告固於本件事發後前往
      國軍高雄總醫院就醫，然原告之憂鬱症係何時產生、造成
      病情變化之原因為何，國軍高雄總醫院則未能判定，是尚
      難遽認原告憂鬱症之發生或病情變化與被告之上開行為有
      關，原告此部分之主張，不足採取。
  (三)、查原告為小學畢業，目前無業，93年度所得1 筆，給付總
      額27,334元，房屋、土地、投資各1 筆，汽車1 輛，財產
      總額1,776,574 元；被告高職畢業，任職建材公司，每月
      收入2 萬餘元，93年度所得1 筆，給付總額192,200 元，
      無其他財產等情，有本院依職權調取之稅務電子閘門財產
      所得調件明細表等件附卷可稽（見本院訴字卷第26至29頁
      ），復為兩造所不爭執（見本院卷第96頁），堪信為真實
      。本院審酌兩造上開教育程度、身分地位、經濟狀況、被
      告故意侵權及原告所受損害等情，認原告請求160 萬元尚
      嫌過高，應予核減為5 萬元，方屬公允，逾此數額之請求
      ，尚無可取，不應准許。
七、綜上所述，原告依侵權行為之法律關係，請求被告給付5 萬
    元，及自起訴狀繕本送達翌日即94年7 月30日起至清償日止
    ，按週年利率5%計算之法定遲延利息部分，為有理由，應予
    准許。逾此所為請求，為無理由，應予駁回。原告勝訴部分
    ，所命給付金額未逾50萬元，應依職權宣告假執行。本件事
    證已臻明確，兩造其餘主張及舉證，於判決結果不生影響，
    故不予一一論述，併此敘明。
八、結論：原告之訴為一部有理由，一部無理由，依民事訴訟法
    第79條、第389 條第1 項第5 款，判決如主文。
中    華    民    國    95    年     3    月    16    日
                  民事第五庭審判長法  官  魏式璧
                                  法  官  吳俊龍
                                  法  官  方錦源
正本係照原本作成。
如對本判決上訴，須於判決送達後20日內向本院提出上訴狀。
中    華    民    國    95    年     3    月    16    日
                                  書記官  邱靜銘


司法院資訊處製作；財團法人民間司法改革基金會備份。
